【裁判字號】    95,訴,291
【裁判日期】    950731
【裁判案由】    違反槍砲彈藥刀械管制條例
【裁判全文】
臺灣嘉義地方法院刑事判決               95年度訴字第291號
公  訴  人  臺灣嘉義地方法院檢察署檢察官
被      告  甲○○
選任辯護人  莊安田律師
上列被告因違反槍砲彈藥刀械管制條例案件，經檢察官提起公訴
（95年度偵字第2214號），本院判決如下：
    主  文
甲○○未經許可，寄藏可發射子彈具有殺傷力之改造手槍，處有
期徒刑參年，併科罰金新臺幣壹萬元，罰金如易服勞役，以銀元
佰元即新臺幣玖佰元折算壹日；扣案之仿BERETTA改造手槍壹
支沒收。又連續未經許可製造子彈，處有期徒刑壹年貳月，併科
罰金新臺幣壹萬元，罰金如易服勞役，以銀元佰元即新臺幣玖
佰元折算壹日；扣案之改造土造子彈肆拾參顆（其中拾肆顆已試
射）、底火帽參拾玖顆，均沒收。應執行有期徒刑肆年，併科罰
金新臺幣貳萬元，罰金如易服勞役，以銀元佰元即新臺幣玖佰
元折算壹日；扣案仿BERETTA改造手槍壹支、改造土造子彈肆拾
參顆（其中拾肆顆已試射）、底火帽參拾玖顆，均沒收。
    事  實
一、甲○○明知槍砲彈藥刀械管制條例管制之物品，非經中央主
    管機關許可不得持有，竟未經許可，基於寄藏可發射子彈具
    有殺傷力之改造手槍之犯意，於民國93年4月間某日，在其
    位於嘉義市○區○○里○鄰○○街81巷27號住處，受友人王
    明俊（已死亡，另經臺灣嘉義地方法院檢察署檢察官為不起
    訴處分）委託，代為保管仿BERETTA廠92FS型半自動手槍製
    造之槍枝換裝土造金屬槍管而成之改造手槍1枝（槍枝管制
    編號0000000000，下稱仿BERETTA改造手槍），並藏放在該
    址，自斯時起寄藏上開仿BERETTA改造手槍。復另起製造子
    彈之概括犯意，於不詳時間，先自模型店購入數量不詳，尚
    不具殺傷力之土造子彈、火藥、玩具底火帽後，自95年3 月
    初起，在上址，以將火藥及底火帽填充於土造子彈之彈殼內
    ，並加裝彈頭之方式，連續改造土造子彈43顆（其中11顆為
    直徑約8.98㎜金屬彈頭之土造子彈，可擊發，具殺傷力；另
    1 顆為直徑約8.98㎜金屬彈頭之土造子彈，可擊發，惟動能
    甚微，不具殺傷力；另2顆為直徑約8.98㎜金屬彈頭之土造
    子彈，無法擊發，不具殺傷力；另2顆為直徑約8.97㎜金屬
    彈頭之土造子彈，彈頭與彈殼分離，不具殺傷力；另27顆未
    試射），並持有之。嗣於95年3月15日下午5時許，為警持搜
    索票在上開處所執行搜索，扣得前揭仿BERETTA改造手槍1枝
    、改造土造子彈43顆及底火帽39顆而查獲。
二、案經嘉義市警察局報請臺灣嘉義地方法院檢察署檢察官偵查
    起訴。
    理  由
一、訊據被告甲○○對於上揭犯罪事實，於本院準備程序及審理
    時均坦承不諱，並有本院95年度聲搜字第295號搜索票、嘉
    義市警察局搜索扣押筆錄、扣押物品目錄表、扣押物品收據
    、照片6幀在卷足稽，復有仿BERETTA改造手槍壹支、土造子
    彈肆拾參顆、底火帽參拾玖顆扣案可佐，均足徵被告上開自
    白確與事實相符，堪以採信。而上開扣案被告所寄藏之改造
    手槍一支（槍枝管制編號第0000000000號）、改造土造子彈
    43 顆，經送內政部警政署刑事警察局鑑定，其結果認：「
    送鑑改造手槍一枝（不含彈匣，槍枝管制編號0000000000號
    ），認係由仿BERETTA廠半自動手槍製造之槍枝換裝土造金
    屬槍管而成之改造手槍，機械性能良好，可擊發適用之子彈
    ，認具殺傷力；送鑑子彈43顆：（一）其中41顆，認均係直
    徑約為8.98mm土造金屬彈頭之土造子彈，經採樣14顆試射，
    其中11顆，可擊發，具殺傷力；另1顆，雖可擊發，惟動能
    甚微，不具殺傷力；另2顆，無法擊發，不具殺傷力；（二
    ）2顆，均認係直徑約8.97㎜金屬彈頭之土造子彈，送鑑時
    ，彈頭與彈殼分離，不具殺傷力等情，有內政部警政署刑事
    警察局95年3月30日刑鑑字第0950039824號槍彈鑑定書乙份
    附卷可稽，是上開扣案改造手槍及改造子彈均具有殺傷力無
    疑。故本件事證明確，被告上揭犯行堪予認定，應依法論科
    。
二、按未經許可持有槍砲、彈藥、刀械等罪，其持有之繼續，為
    行為之繼續，並非狀態之繼續，故一經持有，其犯罪即告成
    立，但其完結，須繼續至持有行為終了時為止，其間法律縱
    有變更，因其行為繼續實施至新法施行以後，即應適用新法
    ，尚無行為後法律變更可言，最高法院88年度臺上字第2968
    號判決意旨可資參照。查槍砲彈藥刀械管制條例第11條，業
    於94年1月26日修正公布，於同年1月28日生效，被告未經許
    可，持有可發射子彈具有殺傷力之改造手槍之行為，於修正
    前係犯槍砲彈藥刀械管制條例第11條第4項之未經許可，持
    有可發射子彈具有殺傷力之改造手槍罪；於修正後則係犯同
    條例第8條第4項之未經許可，持有可發射子彈具有殺傷力之
    改造手槍罪。其法定刑由1年以上7年以下有期徒刑，併科新
    臺幣7百萬元以下罰金，修正為3年以上10年以下有期徒刑，
    併科新臺幣7百萬以下罰金。故被告所犯未經許可，持有可
    發射子彈具有殺傷力之改造手槍罪之「持有行為」，性質上
    係屬犯罪行為之繼續，而非犯罪狀態之繼續，應直接適用修
    正公布後之槍砲彈藥刀械管制條例第8條第4項規定，加以論
    處，尚無新舊法比較之問題，合先敘明。
三、核被告上開所為，係違反槍砲彈藥刀械管制條例第8條第4項
    未經許可，寄藏可發射子彈具有殺傷力之改造手槍罪、同條
    例第12條第1項之未經許可製造子彈罪，同條例第12條第5項
    、第1項之未經許可製造子彈未遂等罪。又被告持有上開手
    槍為受寄藏之當然結果，不另論以未經許可，持有改造手槍
    罪。被告未經許可，製造子彈後，復未經許可，繼續持有具
    有殺傷力之子彈，其未經許可，持有子彈之低度行為，為未
    經許可，製造子彈之高度行為所吸收，亦不另論罪。又按行
    為後法律有變更者，適用行為時之法律。但行為後之法律有
    利於行為人者，適用最有利於行為人之法律，刑法第2條第1
    項定有明文。被告行為後，刑法第56條連續犯之規定，業於
    94 年1月7日修正公布刪除，並於95年7月1日施行，則被告
    之犯行，因行為後新法業已刪除連續犯之規定，此刪除雖非
    犯罪構成要件之變更，但顯已影響行為人刑罰之法律效果，
    自屬法律有變更，比較新、舊法結果，仍應適用舊法論以連
    續犯較有利於被告；而被告於犯罪時，刑法第42條第2項前
    段規定：「易服勞役以1元以上3元以下折算一日。」又被告
    行為時之易服勞役折算標準，業據修正前罰金罰鍰提高標準
    條例第2條前段規定，就其原定數額提高為100倍折算1日，
    則本件被告行為時之易服勞役折算標準，應以銀元300 元折
    算1日，即新台幣900元折算1日。惟95年7月1日修正公布施
    行之刑法第42條第3項前段規定：「易服勞役以新台幣1仟元
    、2仟元或3仟元折算一日。」比較修正前後之易服勞役折算
    標準，則以修正後之規定，較有利於被告，則應依刑法第2
    條第1項後段規定，適用修正後之刑法第42條第3項前段規定
    ，定其折算標準；故綜合比較是否依舊法論以連續犯或依新
    法定易服勞役之折算標準後，認應整體適用舊法較有利於被
    告。被告先後多次未經許可，製造子彈犯行，時間緊接，手
    法相同，反覆為之，所犯係構成要件相同之罪名，顯係基於
    概括之犯意為之，應依修正前刑法第56條連續犯之規定，論
    以一未經許可製造子彈既遂罪，並加重其刑。被告所犯未經
    許可寄藏可發射子彈具有殺傷力之改造手槍罪，與未經許可
    製造子彈罪間，犯意各別，罪名互異，應予分論併罰。爰審
    酌被告之犯罪動機，對社會治安之潛在危險，持有槍枝及製
    造子彈之數量、期間，暨犯罪後坦承犯行之態度良好，並知
    悔悟等一切情狀，分別量處如主文所示之刑，並均就併科罰
    金部分諭知易服勞役之折算標準，以資懲儆。
四、扣案仿BERETTA改造手槍壹支、改造土造子彈肆拾參顆（其
    中14顆試射後，僅剩餘彈頭、彈殼，而失其子彈之結構及性
    能，為廢棄之物，已不具殺傷力，非屬違禁物）、底火帽參
    拾玖顆，均為被告所有，分別係違禁物及供本件犯罪所用之
    物，業如前述，應依刑法第38條第1項第1款、第2款之規定
    併予宣告沒收。
據上論斷，應依刑事訴訟法第299條第1項前段，槍砲彈藥刀械管
制條例第8條第4項、第12條第1項，刑法第2條第1項、第11條、
修正前刑法第56條、修正前刑法第42條第2項、第38條第1項第1
款、第2款、刑法第51條第5款、第7款，修正前罰金罰鍰提高標
準條例第2條，現行法規所定貨幣單位折算新臺幣條例第2條，判
決如主文。
本案經檢察官王振名到庭執行職務
中    華    民    國    95    年    7     月    31    日
                  刑事第二庭   審判長  法  官  夏金郎
                                       法  官  盧鳳田
                                       法  官  洪嘉蘭
以上正本證明與原本無異。
如不服本判決，應於判決送達後10日內，向本院提出上訴狀。
中    華    民    國    95    年    7     月    31    日
                                       書記官  吳明蓉
附錄本案論罪科刑法條全文：
槍砲彈藥刀械管制條例第8條第4項
未經許可，持有、寄藏或意圖販賣而陳列第 1 項所列槍枝者，處
 3年以上10年以下有期徒刑，併科新臺幣700萬元以下罰金。
槍砲彈藥刀械管制條例第12條第1項
未經許可，製造、販賣或運輸子彈者，處1年以上7年以下有期徒
刑，併科新台幣500萬元以下罰金。


司法院資訊處製作；財團法人民間司法改革基金會備份。
